臺灣高等法院高雄分院民事裁定　　　　 96年度抗更(一)字第2號
抗　告　人　美商瑟蘭斯國際股份有限公司
　　　　　　　　　　　　09號.
　　　　　　　　　　　　209.
法定代理人　乙○○○○○(Ja.
代　理　人　黃章典律師
　　　　　　謝英士律師
相　對　人　中國石油化學工業開發股份有限公司
法定代理人　甲○
代　理　人　蘇吉雄律師
　　　　　　陳雅娟律師
上列抗告人因聲請變換提存物事件，對於中華民國95年9 月25日
臺灣高雄地方法院95年度聲字第1526號所為裁定，提起抗告，經
最高法院發回更為裁定本院裁定如下：
    主   文
原裁定廢棄。
相對人依台灣高雄地方法院94年聲字第1366號裁定所提供之擔保
金新台幣玖億元（即中國信託商業銀行承德分行無記名可轉讓定
期存單面額新台幣壹億元九張，存單號碼0000000 至0000000 ，
面額共計玖億元），准以面額新台幣玖億零玖佰玖拾萬元之銀行
可轉讓定期存單或同額之中央政府公債代之。
抗告及發回前再為抗告程序費用由相對人負擔。
    理  由
一、抗告意旨略以：緣臺灣高雄地方法院（下稱高雄地院）前就
    抗告人與相對人間專利侵權損害賠償事件，以91年度重訴字
    第14號判決相對人及第三人蔡錫津應連帶給付抗告人新台幣
    （下同）896,797,914 元，暨法定利息，並准相對人與第三
    人於以前述金額為抗告人供擔保後，得免為假執行。相對人
    遂提出中國信託商業銀行承德分行無記名可轉讓定存單面額
    1 億元9 張（號碼0000000 至0000000） ，共計9 億元為擔
    保，經高雄地院以94年度存字第3093號提存在案。茲因該等
    提存單已於95年9 月5 日屆期，相對人乃具狀向原法院聲請
    變換提存物，復經高雄地院以裁定准其以原提存物等值之可
    轉換定期存單變換提存物。惟相對人為免受上開判決之假執
    行，而提供面額共計9 億元之前述中國信託商業銀行承德分
    行無記名可轉讓定期存單為抗告人供擔保，依法抗告人自對
    該有價證券及其孳息俱享有法定質權，原裁定准許相對人僅
    以原提存物等值之銀行可轉讓定期存單變換提存物，而未加
    上孳息，顯有違誤，爰請求廢棄原裁定等語。
二、按供擔保之提存物或保證書，除得由當事人約定變換外，法
    院得依供擔保人之聲請，以裁定許其變換。前開規定，於其
    他依法令供訴訟上之擔保者準用之。民事訴訟法第105 條第
    1 項、第106 條前段定有明文。復按按供擔保之提存物固得
    由供擔保人依民事訴訟法第106、105第1 項規定聲請法院裁
    定許其變換。惟受擔保利益人依同法第106 條準用第103 條
    第1 項規定就供擔保之提存物與質權有同一之權利。此項法
    定質權之效力應及於提存物之孳息，該受擔保利益人於受有
    損害後，依法對該提存物暨其孳息均有優先受償之權利（民
    法第884 條、第899 條、第901 條參照）。是法院裁定此類
    許其變換提存物事件時，自當權衡變換後之新提存物與變換
    前供擔保之原提存物暨其孳息，其價值是否相當。如提存物
    為有價證券者，該有價證券所生之法定孳息併應斟酌其價值
    ，此乃法定質權應為之當然解釋（最高法院88年台抗字第11
    8 號、93年台字第476 號、94年台抗字第256 號裁定意旨參
    照）。
三、經查相對人為免高雄地院91年度重訴字第14號判決假執行，
    提供中國信託商業銀行承德分行無記名可轉讓定存單面額1
    億元9 張（號碼0000000 至0000000） ，共計9 億元為擔保
    ，並以高雄地院94年度存字第3093號提存事件，向該法院提
    存所提存在案，其年息為1.1 ％，有該定期存單影本在卷可
    憑（本院卷第41至43頁）。茲相對人以上開定期定期存單屆
    期為由，聲請以同額之銀行無記名可轉讓定期存單或中央政
    府建設公債代之，依上開說明，原審裁定准許其變換提存物
    ，固非無見。惟其僅以原提存同等值之中國信託商業銀行無
    記名可轉讓定期存單或中央政府建設公債變換提存物，而未
    加上該孳息9,900,000 元（發行日期：94年9 月5 日，到期
    日期為95年9 月5 日；逾期部分不計息；計算式：
    900,000,000 ×1.1% =9,900,000)，自有未洽，抗告人執以
    指摘為有理由，應將原審法院裁定廢棄，自為裁定如主文第
    2 項所示。
據上論結，本件抗告有理由，依民事訴訟法第492 條、第78條，
裁定如主文。
中　　華　　民　　國　　96　　年　　5 　　月　　25　　日
                            民事第六庭
                                審判長法官   許明進
                                法      官   陳真真
                                法      官   張明振
以上正本證明與原本無異。
如不服本裁定應於送達後10日內向本院提出再抗告狀，並繳納再
抗告費新台幣1 千元。再為抗告應以適用法規顯有錯誤為理由，
並經本院之許可，該許可以原裁定所涉及之法律見解具有原則上
之重要性者為限，並委任律師為代理人。抗告人之配偶、3 親等
內之血親、2 親等內之姻親，或抗告人為法人、中央或地方機關
時，其所屬專任人員具有律師資格並經法院認適當者，亦得為第
三審代理人。抗告人或其法定代理人具有律師資格者及前項情形
，應於提起抗告或委任時釋明之。
中　　華　　民　　國　　96　　年　　5 　　月　　28　　日
　　　　　　　　　 　 　　　　　書  記  官　 黃琳群
                                                   w
